臺北高等行政法院判決　　　　　　　　　　　　　　　九十年度訴字第二八八二號
　　　　　　　　　　　　　　　.
　　原　　　告　　甲○○
　　訴訟代理人　　庚○○
　　參　加　人　　丙○○
　　　　　　　　　丁○○
　　　　　　　　　戊○○
　　　　　　　　　己○○
　 右四人
　 共同法定代理人 甲○○
　　被　　　告　　勞工保險局
　　代　表　人　　廖碧英總經.
　　訴訟代理人　　乙○○
　　　　　　　　　辛○○
右當事人間因勞保事件，原告不服行政院勞工委員會中華民國九十一年一月二十一日
台九十勞訴字第○○○六三二六號訴願決定，提起行政訴訟，經本院命參加人參加訴
訟。本院判決如左：
　　主  文
原告之訴駁回。
訴訟費用由原告負擔。
　　事  實
甲、事實概要：
    緣原告之夫邱瑞璘為國巨股份有限公司（下稱國巨公司）高雄廠申報加入勞工保
    險之被保險人，因罹患舌癌，於民國（下同）八十八年八月十七日檢具財團法人
    長庚紀念醫院出具之殘廢診斷書申請普通疾病殘廢給付，案經被告審查，認其所
    患傷病仍在治療中，不符勞工保險條例第五十三條所定經治療終止，或普通傷病
    治療一年以上尚未痊癒之規定，遂核定不予給付，邱瑞璘未於法定期間內不服申
    請審議。嗣邱瑞璘再於八十九年三月十日檢具勞工保險殘廢診斷書申請殘廢給付
    ，經被告核定其殘廢程度符合勞工保險條例第五十三條附表之勞工保險殘廢給付
    標準表第三十九項第四等級，發給新臺幣（下同）一、○三六、○○○元。嗣邱
    瑞璘於八十九年三月十九日死亡，其妻即原告另於同年四月十四日檢具申請本人
    死亡給付，經被告審查結果，以邱瑞璘前所請殘廢給付符合殘廢給付標準表第三
    十九項第四等級，惟其審定成殘後已不能工作，依勞工保險條例施行細則第八十
    一條規定，受益人僅得就死亡給付或殘廢給付擇一請領，並以八十九年五月十二
    日八九保給字第六○二○九九二號書函復原告。原告復於八十九年六月十六日出
    具之說明書載明，同意被保險人邱瑞麟死亡一案，先由死亡給付一、四七○、○
    ○○元直接扣掉原領殘廢給付一、○三六、○○○元擇領死亡給付。被告乃另行
    核發邱君死亡給付扣除原領殘廢給付之差額計四三四、○○○元。原告不服被告
    所為八十九年五月十二日八九保給字第六○二○九九二號書函，主張邱瑞璘八十
    八年八月十七日第一次申請時，應已符合殘廢給付標準，被告除應核發死亡給付
    外，仍應核發第一次申請之殘廢給付，循序申請審議、提起訴願，均遭駁回，遂
    向本院提起本件行政訴訟。並經本院命邱瑞璘之其他繼承人丙○○、丁○○、戊
    ○○、己○○等參加訴訟。
乙、兩造聲明：
一、原告兼參加人法定代理人聲明：
              訴願決定及原處分均駁回。被告應就邱瑞璘第一次申請作成按照殘廢
              給付標準表第三十九項第四級核發七百四十日殘廢給付之行政處分。
二、被告聲明：駁回原告之訴。
丙、兩造之爭點：本件原告主張就邱瑞璘八十八年八月十七日第一次申請，被告應核
    發殘廢給付，是否有理由？
原告兼參加人法定代理人主張：
一、依勞工保險條例施行細則第七十七條規定，同條例第五十三條第一項所稱「治療
    終止」，指被保險人罹患之傷病，經治療後，症狀固定，再行治療仍不能期待其
    治療效果之狀態；即目前的治療只是「維持性的治療，而非具有療效性的治療」
    ，而且症狀已經固定在某種殘廢狀態下，無法再好轉。並未規定須治療一年以上
    。且依勞工保險條例施行細則第七十八條規定，只要醫生診斷治療終止就是治療
    終止。被告認須治療一年以上，已屬違法。
二、被保險人邱瑞璘因舌癌傷口已無法癒合，已無法由口進食，遂八十八年三月十日
    由高雄醫學院專任醫師施行舌部手術證實為舌癌，八十八年三月二十五日又接受
    臺北長庚醫學院手術治療，自此，顏面手術瘢痕為十八公分，經語言評估齒舌音
    及口蓋音構音困難，吞嚥功能方面僅可進食軟質粥糊狀食物，並經健保合格之專
    任醫師診斷為無復原可能，並審定成殘治療終止日八十八年六月二十五日，因此
    已經符合勞工保險條例第五十三條之規定，另外依由林口長庚醫院調閱勞工保險
    殘廢診斷書八十九年二月十六日病歷資料：「邱君於八十八年三月十日求診本院
    並診斯為舌癌復發，亦安排手術治療及化療及放射治療，當時已完全牙關緊閉，
    無法張口，只能進食流質食物，顏面及頸部瘢痕超過十公分，語言機能障礙：包
    括口蓋音、齒舌無法構音。」的紀錄，據此，更加證明被保險人於審定治療終止
    日八十八年六月二十五日以後之治療，完全是避免病情惡化，為延續生命之必要
    醫療，並無法改善「咀嚼嚥下之機能」實屬治療終止，症狀固定，再行治療仍無
    法期待其治療效果，已符合勞工保險條例施行細則第七十七條規定。
三、被保險人舌癌治療終止日八十八年六月二十五日，之後尚能工作；擔任公司課長
    一職，只須看報表，並且舌癌沒有影響行動及肢體仍可上班，由其八十八年六月
    二十五日到八十九年一、二月出勤及薪資可證明仍具工作能力。理應核付殘廢給
    付並因尚有工作必須強制投保勞保。
四、被保險人於八十九年三月十九日殘廢不能工作，因舌癌死亡，已領取死亡給付，
    不得加保，並沒有錯。故原告爭取的是被保險人於八十八年六月二十五日治療終
    止日，八十八年九月二日被告發文保給簡字第三一○五○五七七號所申請殘廢給
    付。
五、依勞工保險條例施行細則第七十八條第一項規定：「依本條例第五十三條及第五
    十四條規定，請領殘廢給付者，以全民健康保險特約醫院或診所診斷為永久殘廢
    或永不能復原之當日為本條例第三十條所定得請領之日。」又依勞工保險條例第
    三十條規定：「領取保險給付之請求權，自得請領之目起，因二年間不行使而消
    滅。」原告符合二年內申請時效。
六、綜上所述，原告既已於被保險人經認定「治療終止」審定成殘之日（八十八年六
    月二十五日）起二年內，依法請領殘廢給付。被告違反勞工保險條例及行政程序
    法、保險法之規定，不予殘廢給付。
被告主張：
一、按「被保險人或其受益人，於保險效力開始後，停止前發生保險事故者，得依本
    條例規定，請領保險給付。」「被保險人依前項規定連續請領保險給付期間內，
    因同一傷病及其引起之疾病致殘廢或死亡者，仍得請領殘廢給付或死亡給付。其
    非因病癒而經保險人自設或特約醫院同意出院後，在保險效力停止之日起一年內
    ，因同一傷病及其引起之疾病致殘廢或死亡者亦同。」「被保險人因普通傷害或
    罹患普通疾病，經治療終止後，如身體遺存障害，適合殘廢給付標準表規定之項
    目，並經保險人自設或特約醫院診斷為永久殘廢者，得按其平均月投保薪資，依
    同表規定之殘廢等級及給付標準，一次請領殘廢補助費．．．。」「被保險人領
    取殘廢給付，不能繼續從事工作者，其保險效力即行終止。」分別為勞工保險條
    例第十九條第一項、第二十條第二項、第五十三條第一項及第五十七條所明定。
    次按「依本條例第五十三條及第五十四條規定，請領殘廢給付者，以全民健康保
    險特約醫院或診所診斷為永久殘廢或永不能復原之當日為本條例第三十條所定得
    請領之日。」「被保險人身體殘廢不能從事工作，依勞工保險殘廢給付標準表申
    請殘廢給付後死亡，其受益人得擇領死亡給付或殘廢給付。」亦為同條例施行細
    則第七十八條第一項、第八十一條所明定。復查「勞工保險條例第五十七條規定
    ：『被保險人領取殘廢給付，不能繼續從事工作者，其保險效力即行終止。』所
    稱不能繼續從事工作，應依事實認定。被保險人在保險效力終止後，發生之事故
    ，未符同條例第十九條之規定，自不予給付．．．至勞工保險條例施行細則第八
    十一條規定：『被保險人身體殘廢不能從事工作，依勞工保險殘廢給付標準表申
    請殘廢給付後死亡，其受益人得擇領死亡給付或殘廢給付』，係指被保險人於保
    險有效期間依勞工保險殘廢給付標準表申請殘廢給付後死亡，其受益人得擇一請
    領死亡給付或殘廢給付。」為行政院勞工委員會八十八年八月十二日台八十八勞
    保二字第○二四八二四號函釋在案。
二、查本件被保險人邱瑞麟因罹患舌癌於八十九年三月十日檢據申請普通疾病殘廢給
    付，經被告核定其殘廢程度符合殘廢給付標準表第三十九項第四等級，發給一、
    ○三六、○○○元。嗣邱君於八十九年三月十九日死亡，其妻甲○○君另申請本
    人死亡給付。案經被告審查，以邱君前所請殘廢給付符合殘廢給付標準表第三十
    九項第四等級，惟其審定成殘後已不能工作，乃於八十九年五月十二日以八九保
    給字第六○二○九九二號書函以受益人僅能就死亡給付或殘廢給付擇一請領，嗣
    後原告於八十九年六月十六日出具之說明書載明，同意被保險人邱瑞麟君死亡一
    案，先由死亡給付一、四七○、○○○元直接扣掉原領殘廢給付一、○三六、○
    ○○元擇領死亡給付。被告乃另行核發邱君死亡給付扣除原領殘廢給付之差額計
    四三四、○○○元，揆諸首揭規定，依法並無不合。
三、本案國巨公司高雄廠被保險人邱瑞麟因罹患舌癌，於八十八年八月十七日檢具財
    團法人長庚紀念醫院出具之殘廢診斷書申請普通疾病殘廢給付，診斷書載：「顏
    面手術瘢痕約為十八公分，經語言評估齒舌音及口蓋音構音困難，吞嚥功能方面
    僅可進食軟質粥糊狀食物。初診日期：八十八年三月十日，醫療期間：自八十八
    年三月二十二日至八十八年四月十七日。」，案經被告審查，認其所患傷病仍在
    治療中，不符勞工保險條例第五十三條所定經治療終止，或普通傷病治療一年以
    上尚未痊癒之規定，，乃核定不予給付，依法並無不合。嗣後邱君並未依勞工保
    險爭議事項審議辦法第三條規定申請爭議審議。
四、依勞工保險條例第五十三條規定，避免如癌症，病情會拖的比較長，治療當中無
    法判斷殘等，也就是這樣，被告機關會在經過治療一年以上，等到症狀固定以後
    ，再來判斷殘等，核發給付。如果沒有等到治療一年以上，就判斷殘等核發給付
    ，被保險人可能先請領一筆殘廢給付，等到死亡以後，再來申請死亡給付，但事
    實上之原因事實只有一個，導致申請殘廢及死亡給付（雙倍保險給付），此不符
    勞工保險條例之立法原意。所以會有治療一年以上，尚未痊癒規定，來防範這種
    情形。
　　理  由
一、按「依本條例第五十三條及第五十四條規定，請領殘廢給付者，以全民健康保險
    特約醫院或診所診斷為永久殘廢或永不能復原之當日為本條例第三十條所定得請
    領之日。」、「被保險人身體殘廢不能從事工作，依勞工保險殘廢給付標準表申
    請殘廢給付後死亡，其受益人得擇領死亡給付或殘廢給付。」勞工保險條例施行
    細則第七十八條第一項、第八十一條定有明文。
二、本件原告係對被告八十九年五月十二日以八九保給字第六○二○九九二號書函以
    受益人僅能就死亡給付或殘廢給付擇一請領之處分不服，主張邱瑞璘八十八年八
    月十七日第一次申請時，應已符合殘廢給付標準，被告除應核發死亡給付外，仍
    應核發第一次申請之殘廢給付，而非主張被告應就其第二次申請應核發死亡給付
    及殘廢給付（參見原告主張理由第四點），合先敘明。
三、原告雖主張被保險人邱瑞璘因舌癌傷口無法癒合，不能由口進食，於八十八年三
    月十日由高雄醫學院專任醫師施行舌部手術證實為舌癌，八十八年三月二十五日
    又接受臺北長庚醫院手術治療，顏面手術瘢痕為十八公分，經語言評估齒舌音及
    口蓋音構音困難，吞嚥功能方面僅可進食軟質粥糊狀食物，並經健保合格之專任
    醫師診斷為無復原可能，並審定成殘治療終止日八十八年六月二十五日，因此已
    經符合勞工保險條例第五十三條之規定，被告仍應核發「被保險人於八十八年六
    月二十五日治療終止日，八十八年九月二日被告發文保給簡字第三一○五○五七
    七號」所申請殘廢給付云云。惟查，邱瑞璘因罹患舌癌，於八十八年八月十七日
    檢具財團法人長庚紀念醫院出具之殘廢診斷書，以其載明治療終止審定成殘日八
    十八年六月二十五日，申請普通疾病殘廢給付，案經被告審查，因該診斷書業已
    載明「現於門診追縱中」，認其所患傷病仍在治療中，不符勞工保險條例第五十
    三條所定經治療終止，或普通傷病治療一年以上尚未痊癒之規定，遂核定不予給
    付，因邱瑞璘就該不予給付之核定，未於法定期間內不服申請審議，故該次核定
    ，係屬已確定之行政處分。按「訴願及行政訴訟，均係對於未確定之行政處分，
    請求救濟之方法，若行政官署之處分已經確定，自不得更藉行政爭訟程序請求救
    濟。」行政法院（現改制為最高行政法院）著有六十一年裁字第二十四號判例可
    參。原告於本件邱瑞璘再於八十九年三月十日第二次申請殘廢給付時，對該已確
    定之不予給付核定，再事爭執，請求被告核定應予給付，依上述判例說明，自屬
    於法不合不應准許，至其就該部分實體上之主張，即無審究之必要。原告雖又主
    張其八十九年三月十日第二次申請書為第一次申請之補正云云。惟查其八十九年
    三月十日第二次申請書，明載其審定成殘日期為八十九年二月十六日，而非八十
    八年六月二十五日，是其八十九年三月十日即本件申請，係以其於八十九年二月
    十六日經審定成殘為其理由而申請殘廢給付，至為明確，所稱為第一次申請之補
    正一節，亦無可採。至於原告雖於申請審議時主張依勞工保險爭議事項審議辦法
    第三條第二項規定，申請審議事件因遲誤審議期間不予受理時，如原核定確屬違
    法或不當者，勞保局或其主管機關得依職權變更或撤銷，惟本件經審定「申請審
    議駁回」，係因原告之請求無理由，而非因遲誤審議期間所致，尚無上開規定之
    適用，原告主張亦無可採，併此敘明。
四、從而，被告就邱瑞璘八十九年三月十日殘廢給付申請書審核，核定殘廢給付；再
    於邱瑞璘於八十九年三月十九日死亡後，依原告同年四月十四日申請及說明書另
    行核發邱君死亡給付扣除原領殘廢給付之差額計四三四、○○○元，並無違誤。
    訴願決定予以維持，亦無不合，原告起訴意旨為無理由，應予駁回。
據上論結，本件原告之訴為無理由，爰依行政訴訟法第九十八條第三項前段，判決如
主文。
中　　華　　民　　國　　九十一　　　年　　　十　　　　月　　　八　　　　日
                 臺 北 高 等 行 政 法 院   第 五 庭
                                審 判 長 法  官　張瓊文
                                         法  官　帥嘉寶
                                         法  官　黃清光
右為正本係照原本作成。
如不服本判決，應於送達後二十日內，向本院提出上訴狀並表明上訴理由，如於本判
決宣示後送達前提起上訴者，應於判決送達後二十日內補提上訴理由書（須按他造人
數附繕本）。
中　　華　　民　　國　　九十一　　　年　　　十　　　　月　　　九　　　　日
                                         書記官  楊子鋒
